【裁判字號】    96,交訴,136
【裁判日期】    970229
【裁判案由】    過失致死等
【裁判全文】
臺灣彰化地方法院刑事判決             96年度交訴字第136號
公  訴  人  臺灣彰化地方法院檢察署檢察官
被      告  甲○○
上列被告因過失致死等案件，經檢察官提起公訴（96年度偵字第
7686、7687、8256號），本院依簡式審判程序判決如下：
    主  文
甲○○因過失致人於死，處有期徒刑壹年陸月。又服用酒類，不
能安全駕駛動力交通工具而駕駛，處有期徒刑月。應執行有期
徒刑壹年捌月。緩刑年。
    事  實
一、甲○○明知服用酒類過量，會使人降低操控動力交通工具之
    注意能力，容易肇事致生公共危險，於民國96年7 月19日晚
    間10時許起，在彰化縣伸港鄉○○路某碳烤店飲用生啤酒，
    飲至翌日凌晨2 時許，已達不能安全駕駛動力交通工具之程
    度。其本應注意汽車駕駛人酒精濃度超過標準後不得再駕駛
    汽車，且駕駛人駕駛汽車，應遵守道路交通標誌、標線、號
    誌之指示，依當時天候晴、夜間有照明設備視距良好、道路
    乾燥無障礙物等情，並無不能注意之情事，仍於96年7 月20
    日凌晨2 時許（起訴書誤載為同日凌晨0 時許），在不能安
    全駕駛動力交通工具之情況下，貿然駕駛車牌號碼YZ-9636
    號自用小客車，載送同行友人丙○○、施文雄南下返家，於
    駕車行經濱二路左轉至臺61線西濱快速道路時，竟疏未注意
    而駕車侵入對向由南往北之快車道外側車道，而在該車道由
    北往南行駛；嗣於96年7 月20日凌晨2 時20分許，行經彰化
    縣伸港鄉什股村臺61線167.5 公里處時，適蘇永茂（已死亡
    ，由檢察官另為不起訴處分）駕駛車牌號碼8503-SF 號自用
    小貨車搭載黃西進及乙○○行駛於該車道由南往北行駛，甲○○閃煞不及，兩車發生碰撞，致施文雄、黃西進均因顱內
    出血及顱腦損傷當場死亡，蘇永茂經送童綜合醫療社團法人
    童綜合醫院救治，於同日凌晨4 時30分許仍因頭部外傷、胸
    部挫傷不治死亡；乙○○受有胸部挫傷併胸骨骨折及左側第
    6 肋骨骨折之傷害（乙○○部分業據撤回告訴）；丙○○則
    受有右側第一掌骨閉鎖性骨折、胸部及下肢多處鈍挫傷合併
    擦傷之傷害（丙○○部分未據告訴）。嗣經對甲○○抽血檢
    測，測得其血液中之酒精濃度達每毫升118.3 毫克（換算呼
    氣酒精濃度為每公升0.59毫克），查悉上情。
二、案經彰化縣警察局和美分局報請相驗，被害人即黃西進之配
    偶丁○○告訴，暨彰化地方法院檢察署檢察官自動檢舉偵查
    起訴。
    理  由
一、本件被告甲○○所涉為死刑、無期徒刑、最輕本刑為3 年以
    上有期徒刑或高等法院管轄第一審案件以外之罪，並於本院
    行準備程序時就被訴事實為有罪之陳述，本院合議庭依刑事
    訴訟法第273 條之1 第1 項規定，裁定改由受命法官獨任行
    簡式審判程序，先予敘明。
二、上揭犯罪事實，業據被告於警詢及本院審理時坦承不諱（見
    578 號相驗卷第5 、6 頁，本院96年12月5 日、97年1 月16
    日、97年2 月20日審判筆錄），核與證人乙○○、丙○○證
    述相符（見7686號偵卷第4 至5 頁、578 號相驗卷第7 、9
    頁），並有下列證據在卷可證：
（一）不能安全駕駛動力交通工具部分：被告此部分犯行，有彰
      化縣警察局道路交通事故當事人酒精測定紀錄表、童綜合
      醫院急診生化檢驗單（504 號相驗卷第20頁）、刑法第18
      5 條之3 案件測試觀察紀錄表（578 號相驗卷第11頁）可
      資佐證，足認被告自白與事實相符。且按當人飲酒後，若
      以呼氣酒精濃度測試器測得之呼氣濃度達每公升0.50毫克
      時，反應較慢、感覺減低、將影響駕駛，業據行政院國軍
      退除役官兵輔導委員會臺北榮民總醫院以88年8 月5 日（
      88 ） 北總內字第26868 號函示明確，被告酒測濃度達每
      公升0.59毫克（即血液中之酒精濃度達每毫升118.3 毫克
      ），反應已不及平日正常狀態，依上揭說明，將影響駕駛
      而造成公共危險。綜上，被告此部分不能安全駕駛動力交
      通工具之犯行，洵堪認定。
（二）過失致死部分：被告此部分犯行，有臺灣省彰化縣區車輛
      行車事故鑑定委員會鑑定意見書（見本院卷）、童綜合醫
      院一般診斷書（7686號偵卷第8 、9 、11頁、578 號相驗
      卷第10頁）、病歷摘要（504 號相驗卷第7 至9 頁）、臺
      灣彰化地方法院檢察署相驗屍體證明書（504 號相驗卷第
      34 頁 、505 號相驗卷第34頁）、臺灣臺中地方法院檢察
      署檢察官相驗屍體證明書（1148號相驗卷第32頁）、相驗
      報告書（504 號相驗卷第35頁、505 號相驗卷第35頁、11
      48號相驗卷第33頁）、道路交通事故調查報告表（一）、
      （二）（504 號相驗卷第14至16頁）、道路交通事故現場
      圖（同上卷第17頁）、彰化縣警察局道路交通事故當事人
      酒精測定紀錄表、童綜合醫院急診生化檢驗單（同上卷第
      19、20頁）、事故現場照片17張（同上卷第21至29頁）、
      YZ-9636 號自小客車乘坐示意圖（578 號相驗卷第12頁）
      附卷為憑，堪認被告自白與事實相符。再按駕駛人駕駛汽
      車，應遵守道路交通標誌、標線、號誌之指示；汽車駕駛
      人飲用酒類或其他類似物後其吐氣所含酒精濃度超過每公
      升0.25毫克或血液中酒精濃度超過百分之0.05以上者，不
      得駕車，道路交通安全規則第90條、第114 條第2 款分別
      定有明文，且此為一般駕駛人所具之交通常識與經驗，被
      告既領有駕照，對於上開規定自應知悉並遵守之，又衡諸
      卷附道路交通事故調查報告表（一）、（二）及現場圖所
      示，依當時天候晴、夜間有照明設備視距良好、道路乾燥
      無障礙物等情形，並無不能注意之情事，被告竟疏未注意
      ，而貿然於飲酒後駕車，並誤闖上開路段對向車道，因而
      肇事致被害人蘇永茂、黃西進、施文雄受創死亡，顯屬應
      注意並能注意而不注意，就本件車禍之發生，實難辭過失
      之責。
（三）綜上，本件事證明確，被告犯行洵堪認定，應予依法論科
      。
三、按行為後法律有變更者，適用行為時之法律。但行為後之法
    律有利於行為人者，適用最有利於行為人之法律。刑法第2
    條第1 項定有明文。本件被告行為後，刑法第185 條之3 業
    於97年1 月2 日修正公布，並自97年1 月4 日施行，修正前
    該條規定之法定本刑為「1 年以下有期徒刑、拘役或3 萬元
    以下罰金」，修正後同條規定之法定刑則為「1 年以下有期
    徒刑、拘役或科或併科15萬元以下罰金」，修正後該條規定
    之法定刑度顯較修正前為重，比較修正前後之規定，以舊法
    即被告行為時之修正前刑法有利於被告，依刑法第2 條第1
    項前段規定，自應適用被告行為時之法律即97年1 月2 日修
    正前之刑法第185 條之3 規定。
四、核被告甲○○所為，係犯修正前刑法第185 條之3 不能安全
    駕駛動力交通工具罪及同法第276 條第1 項過失致人於死罪
    。被告以一過失行為致使施文雄、蘇永茂及黃西進3 人死亡
    ，為想像競合犯，應依刑法第55條規定，從一過失致人於死
    罪論處。被告所犯不能安全駕駛動力交通工具罪與過失致死
    罪間，罪名有異，行為互殊，應予分論併罰。又按汽車駕駛
    人酒醉駕車因而致人受傷或死亡，依法應負刑事責任者，加
    重其刑至二分之一，道路交通管理處罰條例第86條第1 項定
    有明文，本件被告酒後駕駛前揭汽車，因而致使施文雄、蘇
    永茂及黃西進3 人死亡，就上開過失致死犯行部分，應依道
    路交通管理處罰條例第86條第1 項規定加重其刑。爰審酌被
    告罔顧酒後駕車對其他用路人所造成之風險，於酒後貿然駕
    車，其酒測濃度值達每公升0.59毫克，對道路交通安全所生
    危害之程度非淺，並因而發生車禍，造成3 人死亡，過失程
    度非輕，衡酌被害人家屬喪失親人之苦痛，及頓失至親生活
    劇變之煎熬，被告自應受有相當程度之刑事非難，惟其犯後
    坦承犯行，態度尚屬良好，且業已與被害人及被害人家屬全
    部達成和解，暨支付賠償金額，有和解書5 份、本院調解程
    序筆錄2 份附卷為憑（均見本院卷），並考量其智識程度、
    家庭狀況等一切情狀，分別量處如主文所示之刑，並定其應
    執行刑，以資懲儆。又本件被告犯罪時間非在96年4 月24日
    以前，不符合中華民國九十六年罪犯減刑條例之減刑條件，
    尚無從依上開條例減刑，附此敘明。末查，被告未曾因故意
    犯罪受有期徒刑以上刑之宣告，有臺灣高等法院被告前案紀
    錄表在卷為憑，其因一時疏忽，致罹刑典，事後已坦承犯行
    ，深具悔意，並與被害人及被害人家屬均達成和解，經此刑
    之宣告後，應知警惕而無再犯之虞，本院因認其所受刑之宣
    告以暫不執行為適當，併予宣告緩刑3 年，以啟自新。
五、不另為不受理判決部分：
（一）公訴意旨另以：被告甲○○於96年7 月20日凌晨0 時許，
      在不能安全駕駛動力交通工具之情況下，貿然駕駛車牌號
      碼YZ-9636 號自用小客車，載送丙○○等人返家，其駕車
      行經彰化縣伸港鄉什股村臺61線167.5 公里處時，應注意
      汽車駕駛人酒精濃度超過標準後不得再駕駛汽車；又汽車
      駕駛人在雙向二車道行駛時，均應在遵行車道內行駛，及
      在劃有分向限制線之路段，不得駛入來車之車道內，且按
      當時天候晴、夜間有照明設備視距良好、道路乾燥無障礙
      物等情，並無不能注意之情事，詎疏未注意而駕駛前開自
      用小客車侵入對向車道，適蘇永茂駕駛車牌號碼8503-SF
      號自用小貨車搭載黃西進及告訴人乙○○行駛於該車道由
      南往北行駛，甲○○閃煞不及，兩車發生碰撞，致告訴人
      乙○○受有胸部挫傷併胸骨骨折及左側第6 肋骨骨折之傷
      害，因認被告此部分涉有刑法第284 條第1 項過失傷害罪
      嫌。
（二）按告訴乃論之罪，告訴人於第一審辯論終結前得撤回其告
      訴，又告訴經撤回者，應諭知不受理之判決，刑事訴訟法
      第238 條第1 項、第303 條第3 款分別定有明文。
（三）查告訴人乙○○告訴被告過失傷害部分，起訴書認係觸犯
      刑法第284 條第1 項過失傷害罪，依同法第287 條前段規
      定，須告訴乃論。茲據告訴人乙○○當庭對於被告撤回傷
      害告訴（本院97年2 月20日審判筆錄第2 頁參照），並有
      刑事撤回告訴狀1 紙在卷可稽，依照首開說明，就此部分
      本應為不受理之諭知，惟公訴人認此部分如成立犯罪，與
      前開本院論罪科刑之過失致死罪間有想像競合犯之裁判上
      一罪關係，爰不另為不受理判決諭知，附此敘明。
據上論斷，應依刑事訴訟法第273 條之1 第1 項、第299 條第1
項前段，刑法第2 條第1 項前段、修正前刑法第185 條之3 、刑
法第276 條第1 項、第55條、第51條第5 款、第74條第1 項第1
款，道路交通管理處罰條例第86條第1 項，刑法施行法第1 條之
1 第1 項、第2 項，判決如主文。
本案經檢察官余建國到庭執行職務。
中    華    民    國    97    年    2     月    29    日
                  刑事第五庭          法  官  楊舒嵐
以上正本證明與原本無異。
如不服本判決，應於判決送達後10日內，向本院提出上訴書狀，
上訴書狀應「敘述具體上訴理由」，並按他造當事人之人數附繕
本。「切勿逕送上級法院」。
告訴人或被害人對於判決如有不服具備理由請求檢察官上訴者，
其上訴期間之計算係以檢察官收受判決正本之日期為準。
中    華    民    國    97    年    2     月    29    日
                                      書記官  張木松
附錄論罪科刑法條：
刑法第276條第1項
因過失致人於死者，處2 年以下有期徒刑、拘役或2 千元以下罰
金。
修正前刑法第185條之3
服用毒品、麻醉藥品、酒類或其他相類之物，不能安全駕駛動力
交通工具而駕駛者，處1 年以下有期徒刑、拘役或3 萬元以下罰
金。


司法院資訊處製作；財團法人民間司法改革基金會備份。
